【裁判字號】    99,上訴,625
【裁判日期】    990525
【裁判案由】    違反毒品危害防制條例
【裁判全文】
臺灣高等法院高雄分院刑事判決         99年度上訴字第625號
上  訴  人  臺灣高雄地方法院檢察署檢察官
被      告  甲○○
上列上訴人因被告違反毒品危害防制條例案件，不服臺灣高雄地
方法院99年度審訴字第16號中華民國99年2 月26日第一審判決（
起訴案號：臺灣高雄地方法院檢察署98年度毒偵字第6566號），
提起上訴，本院判決如下：
    主  文
原判決撤銷。
甲○○施用第一級毒品，處有期徒刑陸月，如易科罰金，以新臺
幣壹仟元折算壹日；又持有第一級毒品，處有期徒刑貳月，如易
科罰金，以新臺幣壹仟元折算壹日。扣案之第一級毒品海洛因壹
包（含包裝袋，檢驗後淨重零點零陸公克）沒收銷燬。應執行
有期徒刑柒月，如易科罰金，以新臺幣壹仟元折算壹日。扣案之
第一級毒品海洛因壹包（含包裝袋，檢驗後淨重零點零陸公克
）沒收銷燬。
    事  實
一、甲○○曾於民國97年間因施用毒品案件，經臺灣高雄地方法
    院以97年度毒聲字第31號裁定送觀察、勒戒後，認有繼續施
    用毒品傾向，再經臺灣高雄地方法院以97年度審毒聲字第13
    9 號裁定令入戒治處所施以強制戒治，於97年12月25日執行
    完畢，並經臺灣高雄地方法院檢察署檢察官以98年度戒毒偵
    字第18號不起訴處分確定。於前開戒治執行完畢釋放後5 年
    內，復基於施用第一級毒品海洛因之犯意，於98年10月17日
    14時許，在其位於高雄縣梓官鄉○○路62巷32號住處3 樓房
    間內，以將海洛因放入注射針筒加水稀釋後注射血管之方式
    施用第一級毒品海洛因1 次。復於98年10月18日中午15時20
    分許，另基於持有第一級毒品之犯意，在高雄縣彌陀鄉南寮
    國小附近，以新台幣500 元之代價，向某不詳姓名之人購得
    第一級毒品海洛因1 包（含包裝袋，檢驗前淨重0.046 公克
    、檢驗後淨重0.036 公克），未及施用而持有之。嗣於98年
    10月18日15時40分許，甲○○在高雄縣梓官鄉○○路12號前
    ，因行跡可疑，遭警攔檢盤查，甲○○並於有偵查犯罪權限
    之警員尚未發覺其上述犯罪前，當場主動交出上開第一級毒
    品海洛因1 包，並坦承持有、施用毒品犯行，而願接受裁判
    ，且經採尿送驗，檢驗結果呈嗎啡陽性反應。
二、案經高雄縣政府警察局岡山分局報請臺灣高雄地方法院檢察
    署檢察官偵查起訴。
    理  由
一、被告甲○○所犯本件均係死刑、無期徒刑、最輕本刑為3 年
    以上有期徒刑以外之罪，已經被告就被訴事實為有罪之陳述
    ，經本院聽取當事人之意見後，依刑事訴訟法第273 條之1
    第1 項之規定，裁定進行簡式審判程序。本件卷內之物證、
    書證等證據，依同法第273 條之2 規定，不受第159 條第1
    項關於傳聞法則規定之限制，依法均有證據能力。
二、被告甲○○對於上揭時、地，施用及持有第一級毒品海洛因
    等犯罪事實，業於本院審理時坦承不諱，又被告為警查獲所
    採之尿液檢體，經送台灣檢驗科技股份有限公司以酵素免疫
    分析法及氣相層析質譜檢驗結果，呈現嗎啡陽性反應，有台
    灣檢驗科技股份有限公司濫用藥物實驗室—高雄98年11月3
    日KH2009A0000000號濫用藥物尿液檢驗報告暨高雄縣政府警
    察局岡山分局赤崁派出所毒品案件嫌犯尿液採證檢驗對照表
    在卷可稽（見偵卷第11頁，警卷第12頁），另扣案之白色粉
    末1 包，經送檢驗結果，確係第一級毒品海洛因成分（檢驗
    前淨重0.046 公克、檢驗後淨重0.036 公克），亦有高雄市
    立凱旋醫院98年11月21日高市凱醫驗字第11697 號濫用藥物
    成品檢驗鑑定書在卷可憑（見偵卷第12頁）。足徵被告上開
    自白核與事實相符，堪信為真實，可採為本件論罪科刑之依
    據。本件事證明確，被告上開施用及持有第一級毒品犯行，
    均堪認定。此外，被告曾於97年間因施用毒品案件，經原審
    法院以97年度毒聲字第31號裁定送觀察、勒戒後，認有繼續
    施用毒品傾向，再經原審法院以97年度審毒聲字第139 號裁
    定令入戒治處所施以強制戒治，於97年12月25日執行完畢，
    並經臺灣高雄地方法院檢察署檢察官以98年度戒毒偵字第18
    號不起訴處分確定，有臺灣高等法院被告前案紀錄表在卷可
    參。被告於強制戒治執行完畢釋放後，5 年內再犯上開毒品
    危害防制條例第10條之施用第一級毒品罪，依同條例第20條
    、第23條第2 項規定，自應依法論科。
三、論罪部分：
(一)、按海洛因係毒品危害防制條例所稱之第一級毒品，有同條例
    第2 條第2 項第1 款規定可佐，故核被告甲○○上開施用、
    持有海洛因所為，係各犯同條例第10條第1 項施用第一級毒
    品罪、同條例第11條第1 項持有第一級毒品罪。被告施用第
    一級毒品前之持有第一級毒品海洛因犯行（非指查獲時之持
    有行為），其持有之低度行為應為施用之高度行為所吸收，
    不另論其持有第一級毒品罪。又被告於為警查獲時持有第一
    級毒品之犯行，業經起訴書載明，本院自得併予審究。而被
    告此部分持有第一級毒品海洛因並未逾純質淨重10公克，並
    無同條例第11條第3 項加重規定之適用，附此敘明。
(二)、被告甲○○就上開施用及持有第一級毒品犯行，於有偵查犯
    罪權限之公務員尚不知其犯罪前，而於警員盤查時主動交出
    扣案海洛因1 包，並告知員警其施用及持有海洛因等犯行且
    願接受裁判之事實，有被告警詢筆錄在卷可稽（見警卷第6
    頁），足認被告係對於未經發覺之罪自首而接受裁判，應依
    刑法第62條前段規定各減輕其刑。原審公訴人上訴意旨，雖
    以卷附之警方解送人犯報告書所載「被告因行跡可疑經警攔
    查，在其長褲口袋內，當場查獲海洛因1 包」（見警卷第1
    頁）等語，因而質疑被告是否構成自首，然扣案海洛因1 包
    之重量甚輕，且當時係置於被告長褲口袋內，則以此客觀情
    狀，警員於攔查被告前，難認有何合理懷疑被告有上開施用
    或持有海洛因之情。從而，被告於警員盤查時主動交出扣案
    海洛因1 包，並坦認其施用及持有海洛因犯行，自合於自首
    規定，附此敘明。
(三)、被告甲○○所犯上開施用、持有第一級毒品之2 罪，犯意各
    別，應分論併罰。
四、原判決據以論處被告甲○○施用第一級毒品罪刑，固非無見
    ；惟：
(一)、被告甲○○另犯上開持有第一級毒品之罪，既屬起訴範圍，
    應併予審理而分論併罰，已如上述，然原判決誤認此部分持
    有行為已為施用毒品之高度行為所吸收，自有未洽。
(二)、扣案上開第一級毒品海洛因，既係被告甲○○為警查獲前另
    行購入而持有，即與其先前之施用第一級毒品罪無涉，原判
    決併於被告施用第一級毒品罪名項下宣告沒收銷燬，亦有未
    合。
五、原審公訴人上訴指摘原審認定被告甲○○自首不當部分，雖
    無理由（如上所述），惟上訴指摘原判決未就被告持有第一
    級毒品予以分論併罰部分，則有理由，自應由本院將原判決
    撤銷改判。審酌被告前因施用毒品案件，經觀察勒戒、強制
    戒治，然仍未戒除毒癮，顯見其意志不堅，惟念其施用及持
    有毒品之行為，究屬戕害自己身心，尚未危害他人，於為警
    盤查時即自首其施用及持有毒品犯行，顯見尚有悔意，犯後
    態度良好等一切情狀，各量處如主文第2 項所示之刑及易科
    罰金之折算標準，並依法定其應執行之刑及諭知易科罰金之
    折算標準。末查扣案之白色粉末1 包（檢驗前淨重0.046 公
    克、檢驗後淨重0.036 公克），經鑑驗後含第一級毒品海洛
    因成分無訛，業如前述，應依毒品危害防制條例第18條第1
    項前段之規定，及從刑附隨主刑之原則，於被告所犯持有第
    一級毒品罪刑併予宣告沒收銷燬；其包裝袋因殘留微量海洛
    因毒品而難以析離，爰視同毒品整體，併依前開規定沒收銷
    燬。至鑑驗耗用之海洛因既已滅失，自無庸再予宣告沒收銷
    燬。
據上論結，應依刑事訴訟法第369 條第1 項前段、第364 條、第
299 條第1 項前段，毒品危害防制條例第10條第1 項、第11條第
1 項、第18條第1 項前段，刑法第11條、第62條前段、第41條第
1 項前段、第51條第5 款，判決如主文。
本案經檢察官許美女到庭執行職務。
中    華    民    國    99    年    5     月    25    日
                  刑事第三庭    審判長法  官  莊崑山
                                      法  官  唐照明
                                      法  官  張意聰
以上正本證明與原本無異。
如不服本判決應於收受本判決後10日內向本院提出上訴書狀，其
未敘述上訴理由者，並得於提起上訴後10日內向本院補提理由書
狀（均須按他造當事人之人數附繕本）「切勿逕送上級法院」。
中    華    民    國    99    年    5     月    25    日
                                      書記官  陳金卿
附錄本件判決論罪科刑法條：
毒品危害防制條例第10條第1 項
施用第一級毒品者，處6 月以上5 年以下有期徒刑。
毒品危害防制條例第11條第1 項
持有第一級毒品者，處3 年以下有期徒刑、拘役或新臺幣5 萬元
以下罰金。

司法院資訊處製作；財團法人民間司法改革基金會備份。
